【裁判字號】    98,上訴,1072
【裁判日期】    980520
【裁判案由】    搶奪
【裁判全文】
臺灣高等法院臺中分院刑事判決        98年度上訴字第1072號
上  訴  人
即  被  告  乙○○
送達代收人  甲○○
上列上訴人因搶奪案件，不服臺灣苗栗地方法院97年度訴字第85
3號中華民國98年3月11日第一審判決（起訴案號：臺灣苗栗地方
法院檢察署97年度偵字第4967號），提起上訴，本院判決如下：
    主  文
上訴駁回。
    理  由
一、按依刑事訴訟法第三百五十條、第三百六十一條、第三百六
    十二條、第三百六十七條規定，不服地方法院之第一審判決
    而上訴者，須提出上訴書狀，並應敘述具體理由，為上訴必
    備之程式；其所提出之書狀未敘述上訴理由，或僅曾以言詞
    陳述上訴理由者，均應於上訴期間屆滿後二十日內補提理由
    書於第一審法院。第一審法院經形式審查，認逾期未補提上
    訴理由者，應定期間先命補正；逾期未補正者，為上訴不合
    法律上之程式，應以裁定駁回。倘已提出上訴理由，但所提
    非屬具體理由者，則由第二審法院以上訴不合法律上之程式
    ，判決駁回。而所謂具體理由，必係依據卷內既有訴訟資料
    或提出新事證，指摘或表明第一審判決有何採證認事、用法
    或量刑等足以影響判決本旨之不當或違法，而構成應予撤銷
    之具體事由，始克當之（例如：依憑證據法則具體指出所採
    證據何以不具證據能力，或依憑卷證資料，明確指出所為證
    據證明力之判斷如何違背經驗、論理法則）；倘僅泛言原判
    決認定事實錯誤、違背法令、量刑失之過重或輕縱，而未依
    上揭意旨指出具體事由，或形式上雖已指出具體事由，然該
    事由縱使屬實，亦不足以認為原判決有何不當或違法者（例
    如：對不具有調查必要性之證據，法院未依聲請調查亦未說
    明理由，或援用證據不當，但除去該證據仍應為同一事實之
    認定），皆難謂係具體理由，俾與第二審上訴制度旨在請求
    第二審法院撤銷、變更第一審不當或違法之判決，以實現個
    案救濟之立法目的相契合，並節制濫行上訴（最高法院九十
    七年度臺上字第八九二號刑事判決意旨參照）。
二、經查：本件上訴人即被告（下簡稱被告）乙○○雖於民國九
    十八年三月二十七日向原審法院具狀提起上訴，並於同年四
    月二十九日補提上訴理由，惟經核其所提出之上訴理由，陳
    述略稱：被告自九十七年二月間認識被害人丙○○○之子
    戊○○，互為熟識，被告多次進入被害人住所，被害人怎會
    不認識被告，被害人復對證人謝禮勵聲稱並未看過被告，足
    見被害人應係誤認被告為行搶之歹徒，加上謝禮勵於案發當
    日（九十七年八月一日）恰巧看見被告騎乘機車於被害人屋
    外，致使被害人一眛認定被告即係搶奪其財物之歹徒。被
    告經常出入被害人住所，如被告要拿取被害人財物，應會趁
    其不備為之，豈會當面行搶而冒被指認之風險。被害人就
    其遭搶奪之財物，三次說詞並不相同，金額差異甚高，已有
    矛盾。被告多次找戊○○時，均禮貌性向被害人寒暄問好
    ，其回應卻答非所問，請鈞院向中央健康保險局調取被害人
    近三年來詳細就診紀錄及科別，以查明其精神狀態是否正常
    。被害人於九十七年八月一日警詢時答稱歹徒騎乘機車，
    然被害人彼時尚於屋內，並未親眼看見歹徒騎乘機車離去，
    僅謝禮勵於案發時之敏感時刻，看到被告騎乘機車於屋外，
    即當然爾認定被告為騎乘機車之歹徒。證人謝禮勵雖證述
    案發當時在現場看見被告，惟其並未親眼目睹被害人遭搶奪
    之過程，自不能證明被告有進入屋內並搶取被害人財物。
    況經警方搜索被告居所結果，並未查獲印章、鑰匙等贓物。
    證人丙○○○、謝禮勵於警偵訊時之筆錄均無證據能力，
    如認其等於偵訊時筆錄具有證據能力，亦無證據力。另被告
    於製作警詢筆錄時，警方不斷要求被告坦承犯罪，告稱如坦
    承則會對己較為有利，被告當時內心慌亂無主，乃予承認，
    惟實際上所供均與事實不符，警詢筆錄並非出於被告之任意
    性而為等語，提起上訴。
三、本院查：
  (一)上訴人即被告因不服地方法院之第一審判決而於九十八年三
    月二十七日向原審法院提起上訴，並於同年四月二十九日具
    狀敘明上訴理由，則依刑事訴訟法第三百六十一條第二項條
    文、立法修正理由及上開最高法院判決意旨，被告倘已提出
    上訴理由，但所提非屬具體理由者，則由第二審法院以上訴
    不合法律上之程式，以判決駁回之。至於上訴理由是否具體
    ，係屬第二審法院審查範圍，則不在命補正之列（參見法院
    辦理刑事訴訟案件應行注意事項第一百六十二點），合先敘
    明。
  (二)經核上開被告所提之上訴理由，要非屬所謂之具體理由【即
    必須依據卷內既有訴訟資料或提出新事證，具體指摘或表明
    第一審判決有何採證認事、用法或量刑等足以影響判決本旨
    之不當或違法，而構成應予撤銷之具體事由，始克當之（例
    如：依憑證據法則具體指出所採證據何以不具證據能力，或
    依憑卷證資料，明確指出所為證據證明力之判斷如何違背經
    驗、論理法則），最高法院九十七年度臺上字第八九二號判
    決意旨參見】。查被害人於偵訊時證稱並未曾看過搶奪伊
    之女子，證人即被害人之子戊○○及證人丁○○於原審亦均
    具結證稱：被告曾至戊○○住處找戊○○與之聊天，丙○○
    ○有時在家，有時不在，但被告都沒有與丙○○○講話過（
    見原審卷第七七、八０頁），足見被告上訴意旨稱伊與被害
    人丙○○○認識也有寒暄過，伊不可能當面行搶云云，顯非
    根據卷內事證而為指摘。又證人之證言縱令先後未盡相符
    ，但事實審法院本於審理時所得之心證，就其證言一部分認
    為確實可信予以採取，原非證據法則所不許。被害人丙○○
    ○係十年三月一日出生，案發時業已高齡八十七歲，並不識
    字，其雖於歷次指述遭搶之財物內容並未全然一致，然其證
    述確實遭搶奪二次，均係同一位女子所為，與證人謝禮勵證
    述被害人第一次遭搶當日即聽被害人哭訴，第二次遭搶時聽
    被害人哭訴隨即趕至，並見聞被告騎乘機車在旁等情相符。
    原審綜合全案證據資料，認被告確實有如原判決所載二次搶
    奪之犯行，並說明被害人丙○○○歷次指述之歧異，實因人
    之記憶本隨時間之經過而對事實細節產生模糊之結果，然對
    其遭搶二次之被害事實則無二致之理由稽詳，所為論斷與客
    觀存在之經驗及論理法則俱屬無違，自不得任意指為違法。
    原審已根據被告及辯護人（嗣於原審時已解除委任）之聲
    請，向中央健康保險局調取被害人門診就醫記錄明細表、診
    療科別代碼對照表（附於原審卷第三四頁以下），並經原審
    判決於理由欄內說明被害人精神狀況並無異常一情，被告以
    被害人精神狀況不佳，多答非所問，顯亦非根據卷內事證而
    為指摘。證人謝禮勵於檢察官偵訊期間，二次出庭作證，
    均就其第一次見聞被害人丙○○○遭搶奪後之情形，及第二
    次丙○○○遭搶奪時聽聞其哭聲而趕至現場，只見被告騎乘
    機車欲離去，謝禮勵直覺與前次丙○○○遭搶奪案有關，遂
    要被告留下，被告卻逕自離去，謝禮勵見狀連忙抓住被告機
    車，卻因被告加速離去重心不穩而跌倒等過程鉅細靡遺地證
    述在卷，業經原審引為證據，並說明與丙○○○證述內容相
    符，稽之謝禮勵與被告前互不相識，應無甘冒自身觸犯偽證
    罪之風險而設詞誣陷之理，引據說理均合於經驗與論理法則
    ，並非單以謝禮勵在現場見聞被告騎乘機車此節，即斷定被
    告為搶奪之人。被告經原審綜合卷內全部證據資料，認定
    其有二次搶奪之犯罪事證，縱使於查獲被告時並未扣得被害
    人遭搶之印章、鑰匙等物，然該些物品對於所有人本身固具
    屬極私密之物，惟對搶奪財物之人而言價值則不若現金為高
    ，況且被告係於九十七年八月十六日上午八時二十分許，經
    警在苗栗縣苗栗市體育場北邊工地工寮處查獲，並非在其居
    所，而係開放式空間，客觀上亦難期待再查扣上開物品之可
    能。被告以外之人於審判外之陳述，除有特別規定外，不
    具有證據能力，原審判決已說明丙○○○、謝禮勵於警詢證
    述內容不具證據能力，亦未以之為證據；至其等於偵訊時之
    證述，符合刑事訴訟法第一百五十九條之一第二項之規定，
    而具有證據能力，並經原審判決詳為交代認定具有證據能力
    之理由；被告雖於警詢坦稱其於九十七年八月一日曾竊盜丙
    ○○○財物一千元，嗣後雖翻異前詞，辯稱該自白之非任意
    性，惟原判決並未援引被告於警詢「竊盜」之自白為其犯罪
    之依據，被告於原審亦稱對其警偵訊及法院所述均無意見，
    所述均屬事實（見原審卷第八三頁），並未針對警詢自白之
    任意性提出辯解，其於本院始提出此部分抗辯，本院亦無庸
    為無益之調查。綜上所述，被告上訴意指所指摘各點，或為
    原審判決業已詳為交代，或未依據卷內事證而為指摘，或於
    上訴狀始提出，均非上訴之具體理由，其再為形式上爭執，
    事實之爭辯，並對原審採證用法之職權行使，任意爭執，難
    謂已符合首揭法定上訴要件，揆諸上開最高法院判決意旨，
    及依「程序優先於實體」之刑事訴訟法原則，本件上訴自不
    合法定上訴程式，應予駁回，並不經言詞辯論為之。
據上論斷，應依刑事訴訟法第三百六十七條前段、第三百七十二
條，判決如主文。
中    華    民    國    98    年    5     月    20    日
            刑事第九庭  審判長法  官  江  德  千
                              法  官  康  應  龍
                              法  官  賴  妙  雲
以上正本證明與原本無異。
如不服本判決應於收受送達後十日內向本院提出上訴書狀，其未
敘述上訴之理由者，並得於提起上訴後十日內向本院補提理由書
（均須按他造當事人之人數附繕本）「切勿逕送上級法院」。
                              書記官  蘇  昭  文
中    華    民    國    98    年    5     月    20    日


司法院資訊處製作；財團法人民間司法改革基金會備份。
